臺灣宜蘭地方法院刑事判決
110年度訴字第79號
公  訴  人  臺灣宜蘭地方檢察署檢察官
被      告  陳雁中



義務辯護人  賴宇宸律師
上列被告因毒品危害防制條例案件，經檢察官梁光宗、吳舜弼提
起公訴（109年度偵字第6741號），本院判決如下：
    主  文
陳雁中犯販賣第二級毒品未遂罪，處有期徒刑伍年貳月。扣案之
第二級毒品甲基安非他命貳包（毛重合計2.9039公克、驗餘毛重
合計2.8976公克）併同無法與甲基安非他命析離之包裝袋貳個均
沒收銷燬之；扣案之行動電話(含門號0000000000號SIM卡壹張）
壹支沒收。
　　犯罪事實
一、陳雁中明知甲基安非他命為毒品危害防制條例第2條第2項第
    2款公告列管之第二級毒品，依法不得持有、販賣，竟基於
    意圖營利而販賣第二級毒品之犯意，於民國109年11月2日前
    某時，在通訊軟體「Grindr」刊登含有交易毒品之「可幫調
    ／自有」之訊息，適警於109年11月2日22時許，執行網路巡
    邏而查覺上開訊息，遂喬裝為毒品買家，假意向陳雁中洽購
    毒品，雙方議價後，達成以新臺幣（下同）6000元之代價，
    購買甲基安非他命2公克之合意，並約定於翌（3）日9時30
    分許，在宜蘭縣○○鄉○○路0段00號之統一超商樸隱門市交易
    。陳雁中於109年11月3日9時30分許，依約前往上址與喬裝
    買家之警員見面後，陳雁中於交付甲基安非他命2小包及向
    警員收取價金6000元之際，為警員當場表明身分後逮捕而販
    賣未遂，並扣得陳雁中所有之第二級毒品甲基安非他命2包
    （毛重合計2.9039公克、驗餘毛重合計2.8976公克）及其所
    有供聯絡毒品交易使用之行動電話(含門號0000000000號SIM
    卡1張）1支，始偵悉上情。
二、案經宜蘭縣政府警察局報請臺灣宜蘭地方檢察署檢察官偵查
    起訴。
    理  由
壹、程序部分：
一、被告陳雁中及證人蘇建穎、陳宏恩等人雖於警詢、偵訊或本
    院審理時供稱所販賣之毒品係「安非他命」，惟一般施用毒
    品者應僅對施用毒品之效用及施用之毒品分級有所認知，難
    認其能清楚分辨「安非他命」、「甲基安非他命」此類化學
    合成物質之正確名稱，本院衡諸近來於國內流通使用之第二
    級毒品「甲基安非他命」較「安非他命」普遍，此為本院職
    務上已知之事實，堪認渠等所述之安非他命應均係甲基安非
    他命無訛。　　
二、按被告以外之人於偵查中向檢察官所為之陳述，除顯有不可
    信之情況者外，得為證據，刑事訴訟法第159條之1第2項定
    有明文，經查，證人即警員蘇建穎、陳宏恩於檢察官偵訊時
    之證述，係於供前具結所為之證述，並無其他事證足資認定
    其等於檢察官訊問時有受違法取供之情事，且無何特別不可
    信之情況，依刑事訴訟法第159條之1第2項之規定，自均得
    為證據，辯護人主張上開證人於偵訊時之證述無證據能力，
    不足採信。至於其餘本案所引用之非供述證據，並無證據證
    明係公務員違背法定程序所取得，依刑事訴訟法第158條之4
    規定之反面解釋，應認均有證據能力。
貳、實體部分：
一、上揭犯罪事實，業據被告陳雁中於本院審理時坦承不諱，核
    與證人即警員蘇建穎、陳宏恩於檢察官偵訊時證述之情節相
    符，復有搜索扣押筆錄、扣押物品目錄表、喬裝買家之警員
    與被告在「Grindr」對話之紀錄截圖、現場查獲及扣案物照
    片、監視器錄影畫面翻拍照片等附卷可稽，並有被告所有行
    動電話(含門號0000000000號SIM卡1張）1支及甲基安非他命
    2包（毛重合計2.9039公克、驗餘毛重合計2.8976公克）扣
    案可證。又扣案之甲基安非他命2包經慈濟大學濫用藥物檢
    驗中心鑑定結果，確含有甲基安非他命成分，有該檢驗中心
    109年11月12日慈大藥字第000000000號鑑定書1份在卷可證
    ，可見被告之自白與事實相符，可以採信。
二、另查我國查緝毒品交易之執法甚嚴，對於販賣毒品者均科以
    重度刑責。又販賣毒品既係違法行為，當非可公然為之，亦
    無公定價格，且容易分裝並增減份量，而每次買賣之價量，
    可能隨時依雙方關係深淺、資力、需求量及對行情之認知、
    來源是否充裕、查緝是否嚴謹、購買者被查獲時供述購買對
    象之可能風險之情評估等情形，而異其標準，非可一概而論
    ；販賣之人從價差或量差中牟利之方式雖異，其意圖營利之
    販賣行為則同一。且毒品量微價高，取得不易，倘若非有利
    可圖，一般人當無干冒重度刑責而提供毒品給他人之可能。
    況喬裝購毒者之警員與被告間並無特殊之親屬情誼，則倘非
    有利可圖，被告應無平白費時、費力交付毒品給購毒者，甚
    至在網路上販賣毒品給不認識之人，故被告上揭販賣第二級
    毒品未遂犯行，在主觀上確有營利之販賣意圖，應無疑義。
三、綜上，本案事證明確，被告販賣甲基安非他命未遂之犯行堪
    以認定，應予依法論科。
四、論罪科刑：
（一）按刑事偵查技術上所謂之「釣魚偵查」，係指對於原已犯
      罪或具有犯罪故意之人，以設計引誘之方式，使其暴露犯
      罪事證，而加以逮捕或偵辦而言，此純屬偵查犯罪技巧之
      範疇，並未違反憲法對於基本人權之保障，且於公共利益
      之維護有其必要性存在，故依「釣魚」方式所蒐集之證據
      資料，原則上非無證據能力。而所謂「陷害教唆」，則指
      行為人原不具犯罪之故意，純因司法警察之設計教唆，始
      萌生犯意，進而實行犯罪構成要件之行為者而言，因係以
      引誘或教唆犯罪之不正當手段，使原無犯罪故意之人因而
      萌生犯意，實行犯罪行為，再進而蒐集其犯罪之證據，予
      以逮捕偵辦，此種誘人犯罪之手段顯已違反憲法對於基本
      人權之保障，且已逾越偵查犯罪之必要程度，對於公共利
      益之維護並無意義，其因此所取得之證據資料，應不具有
      證據能力。又於俗稱「釣魚」或「誘捕偵查」之情形，因
      毒品買者為協助警察辦案佯稱購買，而將販賣者誘出以求
      人贓俱獲，因其無實際買受之真意，且在警察監視之下伺
      機逮捕，事實上亦不能真正完成買賣，則該次行為，僅能
      論以販賣未遂（最高法院100年度台上字第4498號判決意
      旨參照）。另行為人如原即有販賣毒品營利之犯意，雖因
      經警設計誘捕，致實際上不能完成毒品交易，然因其原即
      具有販賣毒品之意思，客觀上又已著手於販賣行為，仍應
      論以販賣毒品未遂罪（最高法院102年度台上字第3427號
      判決意旨參照）。
（二）經查，本件係警員依網路通訊軟體上販毒訊息而喬裝購毒
      者與被告聯繫碰面交易事宜，被告依約持第二級毒品甲基
      安非他命2包到場與佯裝買家之警員碰面，顯已著手實行
      販賣第二級毒品罪，惟警員係為實施誘捕偵查而佯為買家
      ，以求人贓俱獲，無實際買受真意，事實上不能真正完成
      買賣，則被告就本案之販賣行為，僅能論以毒品危害防制
      條例第4條第6項、第2項之販賣第二級毒品未遂罪。被告
      為販賣而持有第二級毒品之低度行為，為販賣之高度行為
      所吸收，不另論罪。被告已著手於販賣第二級毒品行為之
      實行，惟佯裝買家之警員自始並無向被告購毒之真意，而
      未生交易成功之既遂結果，為未遂犯，爰依刑法第25條第
      2項之規定減輕其刑。
（三）按刑法第59條酌量減輕其刑之規定，必其犯罪之情狀顯可
      憫恕者，認科以法定最低刑度仍嫌過重者，始得為之。所
      謂法定最低度刑，於遇有依其他法定減輕事由減輕其刑時
      ，係指減輕後之最低度處斷刑而言。而所謂「犯罪之情狀
      顯可憫恕」，必須犯罪另有特殊之原因與環境等情，而在
      客觀上足以引起一般同情，認為即予宣告法定最低度刑期
      尤嫌過重者而言；至犯罪之動機，犯罪之手段，情節輕微
      ，無不良素行，事後坦承犯罪、態度良好等情，或經濟困
      難，擔負家庭生活等情狀，僅可為法定刑內從輕科刑之標
      準，與犯罪情狀可憫恕之情形殊異，不得據為刑法第59條
      酌量減輕之理由。經查，被告為本件犯行時已滿45歲，智
      識健全，有相當社會經驗，並非剛成年而涉世未深之人；
      又其所販賣之毒品具有成癮性，非但戕害他人之身體健康
      甚鉅，更常使施用者經濟地位發生實質改變而處於劣勢，
      亦對社會秩序造成嚴重影響，此為社會大眾所周知，被告
      前已有販賣甲基安非他命經判處徒刑之前科紀錄，有臺灣
      高等法院被告前案紀錄表1份在卷可稽，仍不知悔改，於
      前案所處徒刑尚未執行前，在網路上兜售毒品，且其於警
      詢、偵訊時均飾詞狡辯，於本院審理時始坦承犯行，是依
      本件被告犯罪之情狀，尚難認有何特殊之原因與環境，在
      客觀上足以引起一般同情。況被告既已適用刑法第25條第
      2項之規定減輕其刑，處斷刑之最低刑度已大幅降低，刑
      罰嚴峻程度已相對和緩，其減刑後之最低度刑依一般社會
      通念，實難認有何情輕法重之情形，自無刑法第59條酌減
      其刑規定之適用，附此敘明。　　　
（四）爰以行為人之責任為基礎，審酌被告前有販賣甲基安非他
      命之前案紀錄（不構成累犯），如前所述，不知悔悟，明
      知第二級毒品對於他人身心健康、社會秩序之危害至深且
      鉅，施用毒品者容易上癮而戒除不易，仍無視於國家杜絕
      毒品之禁令，使用傳播方式無遠弗屆之通訊軟體發送販賣
      毒品訊息，與購毒者接洽交易事宜，著手販賣甲基安非他
      命欲牟利，加速毒品擴散，肇生他人施用毒品之來源，戕
      害國民身心健康，且有孳生其他犯罪之可能，犯罪所生危
      害程度非輕，所為實不足取；另考量被告著手販賣之毒品
      數量、價格；兼衡其犯後於本院審理時始坦承犯行之態度
      、犯罪之動機、目的，暨其為國中畢業之教育程度、未婚
      、目前無業、家庭經濟生活狀況勉持等一切情狀，量處如
      主文所示之刑。
 五、沒收：
（一）扣案之甲基安非他命2包，經驗檢出第二級毒品甲基安非
      他命成份，如前所述，且為被告本案販賣而查獲之毒品，
      因屬第二級毒品，不問屬犯罪行為人與否，應依毒品危害
      防制條例第18條第1項前段之規定沒收銷毀，另直接包裝
      上開甲基安非他命之包裝袋2個，因其上殘留之毒品難以
      析離，且無析離之實益與必要，應視同毒品，併宣告沒收
      銷燬之。
（二）扣案之行動電話(含門號0000000000號SIM卡1張）1支，係
      被告所有聯絡本案販賣第二級毒品之用，亦據被告供明在
      卷，應依毒品危害防制條例第19條第1項規定，不問屬於
      犯罪行為人與否，宣告沒收。至於扣案之被告所有現金28
      00元，並無證據證明與本案有關，爰不予宣告沒收。
據上論斷，應依刑事訴訟法第299條第1項前段，毒品危害防制條
例第4條第2項、第6項、第18條第1項前段、第19條第1項，刑法
第11條、第25條第2項，判決如主文。
本案經檢察官劉憲英到庭執行職務。 　　　　　
中　　華　　民　　國　　111 　年　　4 　　月　　27　　日
                 刑事第三庭審判長法  官  許乃文
                                 法  官  游欣怡
                                 法  官  劉芝毓　　
以上正本證明與原本無異。
如不服本判決應於收受判決後20日內向本院提出上訴書狀，並應
敘述具體理由。其未敘述上訴理由者，應於上訴期間屆滿後20日
內向本院補提理由書( 均須按他造當事人之人數附繕本) 「切勿
逕送上級法院」。
                                 書記官  葉瑩庭
中　　華　　民　　國　　111 　年　　4 　　月　　27　　日
附本案論罪科刑法條：
毒品危害防制條例第4條
製造、運輸、販賣第一級毒品者，處死刑或無期徒刑；處無期徒
刑者，得併科新臺幣3千萬元以下罰金。
製造、運輸、販賣第二級毒品者，處無期徒刑或10年以上有期徒
刑，得併科新臺幣1千5百萬元以下罰金。
製造、運輸、販賣第三級毒品者，處7年以上有期徒刑，得併科
新臺幣1千萬元以下罰金。
製造、運輸、販賣第四級毒品者，處5年以上12年以下有期徒刑
，得併科新臺幣5百萬元以下罰金。
製造、運輸、販賣專供製造或施用毒品之器具者，處1年以上7年
以下有期徒刑，得併科新臺幣1百50萬元以下罰金。
前五項之未遂犯罰之。